臺灣高等法院刑事判決　　　　　　　　　　　　　九十三年度交上更(一)字第八號
　　上　訴　人　臺灣基隆地方法院檢察署檢察官
　　上　訴　人
　　即　被　告　甲○○
右上訴人因過失致死案件，不服臺灣基隆地方法院八十九年度交訴字第六八號，中華
民國九十年一月四日第一審判決（起訴案號：臺灣基隆地方法院檢察署八十九年度偵
字第三一二六號），提起上訴，判決後，經最高法院發回更審，本院判決如左：
    主  文
原判決關於甲○○部分撤銷。
甲○○從事業務之人，因業務上之過失致人於死，累犯，處有期徒刑參月，如易科罰
金，以參佰元折算壹日。
    事  實
一、甲○○前因妨害風化案件，經本院判處有期徒刑五月確定，於八十七年十二月十
    六日執行完畢。其受僱於大駿通運股份有限公司（下稱大駿通運公司）擔任聯結
    車司機，係從事駕駛業務之人。八十九年二月十八日下午二時五十五分許，駕駛
    ＫＳ--二三八號聯結車加掛三Ｍ--六Ｏ號拖車裝載砂石，沿瑞八公路由瑞芳往瑞
    濱方向行駛，途經瑞八公路十二‧五公里附近，本應注意汽車行經彎道、坡路均
    應減速慢行，作隨時停車之準備，且依一般駕駛經驗，載重車輛行經彎道、下坡
    路段時，因受重力加速度影響，其反應及煞停距離均較一般車輛為長，更應以較
    一般車輛為慢之速度減速慢行，並隨時採取必要之安全措施，且依當時係日間、
    晴天、路面乾燥、無缺陷、無障礙物等客觀情況，亦無不能注意之情事，詎竟疏
    未注意減速慢行，猶以時速約四十至四十五公里左右之速度超速行駛，適逢姜雪
    忠駕駛ＤＣ--一七九七號自用小客車，以時速約五十公里左右之速度沿瑞八公路
    由瑞濱往瑞芳方向超速駛來，並跨越該路段分向限制線駛入對向車道，甲○○見
    狀，因其所駕駛之載重砂石車亦因超速煞車閃避不及，致姜雪忠所駕駛之自用小
    客車車頭撞及甲○○之聯結車左前方車頭部位，姜車於撞擊處打轉數圈後，失控
    撞及柯明生（已據判決無罪確定）所駕駛因車輪傳動軸故障而停放該路段路肩並
    未佔用車道之ＷＢ--九六五號聯結車所加掛之ＷＲ--七五號拖車左後方，姜雪忠
    因而受有右側第二至第九肋骨多段骨折、創傷性血氣胸之傷害，經送醫後不治死
    亡。甲○○肇事後，停留於現場，在據報到場處理車禍之警員黃紹賢尚不知何人
    肇事之前，即向警主動表示係其駕車肇事，向警自首並接受審判。
二、案經甲○○自首及被害人姜雪忠之配偶乙○○訴由臺灣基隆地方法院檢察署檢察
    官偵查起訴。
    理  由
一、上訴人即被告甲○○坦承有於於前揭時地駕駛上開聯結車，與被害人姜雪忠所駕
    駛之前述自用小客車車頭部位對撞肇事，致被害人因而死亡之事實，並有道路交
    通事故調查報告表一份及現場照片多張在卷可稽（見相驗卷第十至十五頁、第三
    六至四二頁）。而被害人姜雪忠係因本件車禍致受有右側第二至第九肋骨多段骨
    折、創傷性血氣胸傷害不治死亡，亦經台灣基隆地方法院檢察署檢察官督同法醫
    師相驗明確，製有相驗屍體證明書、驗斷書及勘驗筆錄為憑（見相驗卷第二四至
    三一頁）。惟被告否認有何過失，辯稱：伊遵行車道行駛，並未跨越分向限制線
    ，該處係下坡路段，伊速度極慢，約三十公里，並未超速云云。
二、經查，依上開道路交通事故調查表警繪現場圖、現場照片所示，本件肇事地點為
    二線車道彎路，劃有雙黃線。被告駕駛之聯結車左前車頭損壞，被害人自小客車
    車頭損壞。又依現場目擊證人即計程車司機黃維明於偵、審證述之情節（見相驗
    卷第二二頁反面、原審卷第十八、十九頁），固足認本件車禍撞擊點位於被告所
    行駛之車道內，乃被害人違規跨越分向限制線行駛導致兩車對撞所造成。被告雖
    以其車速約三十公里云云置辯。惟依現場所呈現之聯結車左輪煞車痕長達二八‧
    一公尺、右輪煞車痕亦長達二八‧七公尺，整輛聯結車於撞擊後衝入對向車道路
    面邊坡之草堆內始完全停住等情狀，由此客觀事實比對卷附交通部道路交通安全
    督導會頒定之「一般公路汽車煞車距離、行車速度對照表」數據，一般車輛以時
    速三十公里之速度行駛於乾燥之柏油路面上，其煞車距離最長為五公尺，縱使被
    告所駕駛滿載砂石之聯結車因受重力加速度之影響，煞車距離理應較一般車輛為
    長，若其所辯係以時速三十公里之速度行駛屬實，則煞車距離最長亦不致於超過
    十五公尺，然現場聯結車左輪煞車痕卻長達二八‧一公尺、右輪煞車痕亦長達二
    八‧七公尺，依比例換算結果，則被告駕駛之載重聯結車時速當在四十公里至四
    十五公里之間。參以證人黃維明於偵查中證稱在其前方之聯結車車速大約是四十
    二至四十三公里等語，另已判決確定之共同被告被告柯明生亦供稱砂石車車速約
    四十公里左右，各等語（見相驗卷第二二頁反面、第二十頁反面），顯見被告所
    稱其時速僅約三十公里一節，並不實在。原審檢察官將本件車禍送請臺灣省臺北
    縣區車輛行車事故鑑定委員會鑑定結果，其鑑定意見載為：「甲方（即被害人）
    在劃有分向限制線路段駛入來車道。」，再送臺灣省車輛行車事故覆議鑑定委員
    會覆議結果，則記載「甲○○超速，有違規定。」等情，亦有上開鑑定委員會北
    鑑字第八九三一六號鑑定意見書及覆議鑑定委員會八十九年七月四日府覆議字第
    八九０八０四號函足佐（見相驗卷第四四頁正反面、第五七頁）。
三、按汽車行經彎道、坡路均應減速慢行，作隨時停車之準備，道路交通安全規則第
    九十三條第一項第四款定有明文，該條文之立法目的在於彎道路段因視距較一般
    直路為差，駕駛人必須負更大之注意義務以維安全，而下坡路段因受重力加速度
    影響，其煞停距離自較一般直路為長，駕駛人更應減速慢行以維安全，是汽車駕
    駛人行經彎道、下坡路段時，不僅須遵行一般時速限制，更應依據自己所駕駛之
    車輛狀況審慎降低駕車時速，非謂不超過時速限制即無過失可言，且依一般駕駛
    經驗，載重車輛行經彎道、下坡路段時，因受重力加速度影響，其反應及煞停距
    離均較一般車輛為長，更應以較一般車輛為慢之速度減速慢行。被告駕駛滿載砂
    石之聯結車以時速四十至四十五公里之速度行駛於彎道、下坡路段，其超速駕駛
    之違規情節自非一般車輛所可比擬，且衡諸該路段路面寬達四‧七公尺，連同路
    肩則寬達八‧四公尺（見相驗卷第十五頁），該彎道之彎度亦非鉅，被告亦自承
    其於四十公尺遠處即看見被害人所駕駛之自用小客車跨越分向限制線（見相驗卷
    第五頁反面），則被告若於肇事前即遵守交通安全規則之規定適當減速至可隨時
    停車之準備，謹慎慢行，則其於發現被害人違規跨越分向限制線時，即具有充裕
    之時間與轉圜空間以便同時煞車並向右側路肩閃避，乃竟因其行經彎路時疏未注
    意減速慢行，以致無法作隨時停車之準備，而造成本件車禍之發生，其超速駕駛
    行為應有過失，且核與被害人之死亡結果間有相當因果關係。雖被害人因超速並
    跨越分向限制線侵入被告甲○○之車道，為本件肇事之主因，有嚴重之過失，但
    被告亦不能因此卸免其過失之責。前開覆議鑑定委員會函雖載「甲○○無肇事因
    素」，及於本院前審以九十年五月二十一日府議議字第八九０八０四號函復以「
    甲○○超速，與本件交通事故之發生無相當因果關係，僅有違規定。」（見本院
    上訴卷第五七頁），並未考慮及上開論斷之情況，並非可取，尚難執以為被告有
    利之認定。事證明確，被告過失犯行，堪予認定。
四、查被告甲○○係營業聯結車司機，業據其供明在卷，為從事駕駛業務之人，因業
    務上之過失致人於死，核犯刑法第二百七十六條第二項之業務過失致死罪。被告
    曾於八十六年間因妨害風化案件，經本院判處有期徒刑五月確定，於八十七年十
    二月十六日執行完畢，有本院被告全國前案紀錄表可徵，其於受有期徒刑之執行
    完畢，五年以內再犯有期徒刑以上之本罪，為累犯，應依刑法第四十七條之規定
    加重其刑。被告駕車肇事後，即停留於現場，在據報到場處理車禍之警員黃紹賢
    尚不知何人肇事之前，即向警主動表示係其駕車肇事，此據證人黃紹賢證實在卷
    （見本院上訴卷第八二頁），被告向警自首，並接受審判，應依刑法第六十二條
    前段減輕其刑，並先加後減之。原審就被告甲○○部分據以論科，雖非無見。然
    查，被告於本院前審已與被害人之配偶即告訴人乙○○達成民事和解，賠償損害
    新台幣（下同）一百二十萬元（不包括第三人責任險理賠金一百二十元），有和
    解書影本可參（見本院上訴卷第五三頁），該和解金額並已給付完畢，亦據告訴
    人陳明在卷（見本院上更一卷第二三頁），原判決不及審究及此，及未依自首規
    定減刑，即有未洽。被告上訴意旨，仍執前詞，否認有過失；檢察官依告訴人之
    請求，以原審量刑過輕為由，提起上訴，固均無足取，惟原判決關此部分既有可
    議，即屬無可維持，應予撤銷改判。爰審酌被告身為職業聯結車司機多年，應深
    知遵行時速限制謹慎駕駛之重要性，因一時輕忽超速行駛而致肇事，惟被害人超
    速行駛並跨越分向限制線之過失情節更為嚴重，為本件事故發生之主因，及被告
    本身亦受傷害，事後並已與被害人家屬和解，賠償損害如前述，暨其犯罪後態度
    等一切情狀，量處如主文第二項所示之刑。被告行為後，刑法第四十一條關於易
    科罰金之規定，已於九十年一月十日修正公布，依修正後刑法第四十一條第一項
    規定，諭知易科罰金之折算標準。
據上論斷，應依刑事訴訟法第三百六十九條第一項前段、第三百六十四條、第二百九
十九條第一項前段、刑法第二百七十六條第二項、第六十二條前段、第四十七條、第
四十一條第一項、第二條第一項前段、罰金罰鍰提高標準條例第一條前段、第二條，
判決如主文。
本案經檢察官呂丁旺到庭執行職務。
中　　　華　　　民　　　國　　九十三　　年　　　七　　　月　　 十六 　　日
                              臺灣高等法院交通法庭
                                  審判長法  官  溫  耀  源
                                        法  官  邱  同  印
                                        法  官  吳      燦
右正本證明與原本無異。
如不服本判決，應於收受送達後十日內向本院提出上訴書狀，其未敘述上訴之理由者
並得於提起上訴後十日內向本院補提理由書（均須按他造當事人之人數附繕本）。
                                        書記官  陳  靜  姿
中　　　華　　　民　　　國　　九十三　　年　　　七　　　月　　 十六 　　日
附錄：本案論罪科刑法條全文
刑法第二百七十六條：
因過失致人於死者，處二年以下有期徒刑、拘役或二千元下以罰金。
從事業務之人，因業務上之過失犯前項之罪者，處五年以下有期徒刑或拘役，得併科
三千元以下罰金。
